臺灣高等法院刑事判決
109年度上訴字第635號
上  訴  人  
即  被  告  謝德義


選任辯護人  歐陽仕鋐律師(法律扶助律師)
上列上訴人因違反毒品危害防制條例案件，不服臺灣桃園地方法
院108年度訴字第355號，中華民國108年12月10日第一審判決（
起訴案號：臺灣桃園地方檢察署107年度偵字第28489號），提起
上訴，本院判決如下：
    主  文
上訴駁回。
    事  實
一、謝德義明知甲基安非他命係毒品危害防制條例第2條第2項第
    2款規定之第二級毒品，不得販賣、持有，竟基於販賣第二
    級毒品以營利之犯意，於民國107年10月18日前之不詳時間
    ，使用門號0000000000搭配HTC廠牌行動電話（IMEI碼1：00
    0000000000000、IMEI碼2：000000000000000）連結網際網
    路，以「Fun放30」之暱稱登入通訊軟體「GRINDR」，在主
    頁上刊登「可幫調」，暗示若有意購買毒品者，可與之聯繫
    。適為新北市政府警察局新莊分局福營派出所警員執行網路
    巡邏發覺，遂於107年10月18日20時34分許至同日22時12分
    許，佯為買家而與謝德義持續聯繫毒品交易事宜，議定以新
    臺幣（下同）6,500元交易3公克之第二級毒品甲基安非他命
    ，並約定隨後在桃園市中壢區九和一街與慈惠一街口見面交
    易。謝德義於107年10月18日22時16分許，攜帶第二級毒品
    甲基安非他命3包（驗餘淨重2.874公克，含包裝袋3只）前
    往前揭約定地點欲與佯裝買家之警員進行交易時，為警以現
    行犯逮捕而未遂，並扣得上揭毒品3包及行動電話1支（含門
    號0000000000SIM卡1枚）。
二、案經新北市政府警察局新莊分局報告臺灣桃園地方檢察署檢
    察官偵查起訴。 
    理  由
壹、證據能力部分：
一、按被告以外之人於審判外之言詞或書面陳述，除法律有規定
    者外，不得作為證據，刑事訴訟法第159條第1項定有明文。
    又被告以外之人於審判外之陳述，雖不符刑事訴訟法第159
    條之1至第159條之4之規定，而經當事人於審判程序同意作
    為證據，法院審酌該言詞陳述或書面陳述作成時之情況，認
    為適當者，亦得為證據；當事人、代理人或辯護人於法院調
    查證據時，知有同法第159條第1項不得為證據之情形，而未
    於言詞辯論終結前聲明異議者，視為有前項之同意，刑事訴
    訟法第159條之5亦有明文。查本件檢察官、辯護人於本院審
    理時，均未就本院所認定犯罪事實而經調查採用之證據之證
    據能力予以爭執（見本院卷第70至72頁），而被告即上訴人
    謝德義於原審辯論終結前，亦未就本院所認定犯罪事實而經
    調查採用之證據之證據能力予以爭執（見臺灣桃園地方法院
    108年度訴字第355號卷【下稱原審卷】卷二第23至28頁），
    本院復審酌各該證據作成時之情況，尚無違法及證明力明顯
    過低之瑕疵，認以之作為證據應屬適當，揆諸上開規定，本
    件經調查之證據，均有證據能力。
二、至於本院所引之非供述證據部分，並無證據證明係公務員違
    法取得，亦無依法應排除其證據能力之情形，應有證據能力
    。
貳、實體部分：
一、認定犯罪事實所憑之證據及理由：
  ㈠上開犯罪事實，業據被告於警詢、偵查及原審審理時均坦承 
    不諱（見臺灣桃園地方檢察署107年度偵字第28489號卷【下
    稱偵卷】第6頁反面至第8頁、第48頁正反面；原審卷一第54
    頁 ；原審卷二第29頁) ，並有員警出具之職務報告（見偵
    卷第10頁) 、新北市政府警察局新莊分局搜索扣押筆錄及扣
    押物品目錄表（見偵卷第11頁至第13頁) 、新莊分局福營派
    出所（網路巡查）手機軟體GRINDR對話譯文一覽表（見偵卷
    第15頁) 、新莊分局福營所謝德義販賣毒品案現場譯文（見
    偵卷第16頁）、新莊分局福營派出所相片黏貼照片19張（見
    偵卷第17至26頁）、新北市政府警察局新莊分局查獲毒品案
    件初步檢驗報告書（見偵卷第27頁）在卷可憑，復有白色或
    透明晶體3包及HTC廠牌行動電話（含門號0000000000SIM卡1
    枚、IMEI碼1：000000000000000、IMEI碼2：0000000000000
    00）扣案可佐。而上開扣案物白色或透明晶體3包，經送臺
    北榮民總醫院鑑驗結果，檢出安非他命成分毛重3.7056公克
     （含3個塑膠袋及6張標籤重）、淨重2.8756公克、取樣量0
    . 0016公克、驗餘量2.8740公克，亦有臺北榮民總醫院107
    年11月30日北榮毒鑑字第C0000000號毒品成分鑑定書在卷可
    參（見偵卷第50頁）。
  ㈡按販賣毒品係違法行為，非可公然為之，且有其獨特之販售
    通路及管道，復無一定之公定價格，容易增減分裝份量，是
    其各次買賣之價格，當亦各有差異，或隨供需雙方之資力、
    關係之深淺、需求之數量、貨源之充裕與否、販賣者對於資
    金之需求程度如何，以及政府查緝之態度，為各種不同之風
    險評估，而為機動性之調整，是其價格標準，自非一成不變
     ，且販賣者從各種「價差」或「量差」或「純度」謀取利
    潤方式，亦有差異，然其所圖利益之非法販賣行為目的，則
    屬相同，並無二致。況依一般民眾普遍認知，毒品價格非低
    、取得不易，且毒品之非法交易，向為政府查禁森嚴且重罰
    不寬貸，衡諸常情，倘非有利可圖，殊無甘冒持有毒品遭查
    獲 、重罰之極大風險，無端親送至交易處所，或以自身住
    居所附近為交易處所之理。從而，舉凡有償交易，除足反證
    其確另基於某種非圖利本意之關係外，通常尚難因無法查悉
    其買進、賣出之差價，而推諉無營利之意思，或阻卻販賣犯
    行之追訴。故凡為販賣之不法行為者，其販入之價格必較售
    出之價格低廉，而有從中賺取買賣差價牟利之意圖及事實，
    應屬符合論理法則而不違背社會通常經驗之合理判斷。本件
    被告於偵查中供稱：伊當初係以1萬5,000元買8公克甲基安
    非他命準備自己施用，因為手頭緊，所以想把剩下的3公克
    變現等語（見偵卷第48頁反面），可見被告販賣3公克甲基
    安非他命能賺取875元的價差（計算式：為6,500－【(15,000
    元÷8)×3】＝875元），參以被告已就上開犯罪事實自白在卷
    ，復與常情相合，是被告確有販賣毒品藉此牟取營利之意圖
    ，自堪認定。
　㈢綜上所述，足認被告上揭任意性自白與事實相符，堪以採信
    。本案罪證明確，被告犯行洵堪認定，應依法論科。 　
二、論罪科刑：
  ㈠按刑法上所謂警員之陷害教唆，係指行為人原無犯罪的意思
    ，純因具有司法警察權者的設計誘陷，以唆使其萌生犯意，
    待其形式上符合著手於犯罪行為的實行時，再予逮捕者而言
    。此種「陷害教唆」，因行為人原無犯罪的意思，具有司法
    警察權者復伺機逮捕，係以不正當手段入人於罪，尚難遽認
    被陷害教唆者成立犯罪。至於刑事偵查技術上所謂的「釣魚
    」者，則指對於原已犯罪或具有犯罪故意的人，司法警察於
    獲悉後為取得證據，以設計引誘的方式，佯與之為對合行為
    ，使其暴露犯罪事證，待其著手於犯罪行為的實行時，予以
    逮捕、偵辦者而言。此種「釣魚」，因屬偵查犯罪技巧的範
    疇，並未違反憲法對於基本人權的保障，且於公共利益的維
    護有其必要性，故所蒐集的證據資料，自可具有證據能力；
    換言之，因犯罪行為人主觀上原即有犯罪的意思，倘客觀上
    又已著手於犯罪行為之實行時，自得成立未遂犯，要與「陷
    害教唆」情形有別（最高法院107年度台上字第2233號判決
    意旨參照）。本案被告係先在通訊軟體「GRINDR」內刊登販
    賣毒品之訊息，由警方佯裝為買家與被告聯繫，並約定交易
    毒品之種類、數量、價格及地點後，被告乃攜帶交易之毒品
    甲基安非他命至約定之地點進行交易，顯見被告原即具有販
    賣第二級毒品之犯罪故意，嗣已著手實行販賣第二級毒品之
    構成要件行為，雖因喬裝買家之警員實際上無買受毒品之真
    意 ，旋由警員將被告逮捕查獲而不遂，仍應以販賣第二級
    毒品未遂罪論處。
  ㈡核被告所為，係犯毒品危害防制條例第4條第6項、第2項之販
    賣第二級毒品未遂罪。被告持有第二級毒品之低度行為，為
    其販賣之高度行為所吸收，不另論罪。
三、刑之減輕：
  ㈠被告上開著手販賣第二級毒品犯罪之實行而未遂，爰依刑法
    第25條第2項規定，減輕其刑。
　㈡按毒品危害防制條例第17條第2項規定「犯第4條至第8條之罪
    於偵查及審判中均自白者，減輕其刑」，係為鼓勵是類犯罪
    行為人自白、悔過，並期訴訟經濟、節約司法資源而設。須
    於偵查及審判中皆行自白，始有適用，所謂之「自白」，乃
    對自己之犯罪事實全部或主要部分為肯定供述之意，亦即自
    白內容，應有基本犯罪構成要件，於販毒之場合應包含毒品
    金額、種類、交易時間地點等，足以令人辨識其所指為何，
    始足當之（最高法院102年度台上字第3947號判決意旨參照
    ）。查被告於偵查及原審審理時對上開犯罪事實均自白不諱
    ，符合毒品危害防制條例第17條第2項之減刑要件，爰依該
    條項規定減輕其刑。　
　㈢又依刑法第70條、第71條第2項規定，有二種以上刑之減輕
    者，先依較少之數減輕後遞減之。 
　㈣按94年2月2日修正公布，於95年7月1日生效施行之刑法第59
    條規定之立法理由特別闡明：「一、現行第59條在實務上多
    從寬適用，為防止酌減其刑之濫用，自應嚴定其適用之條件
     ，以免法定刑形同虛設，破壞罪刑法定之原則；二、按科
    刑時，原即應依第57條規定審酌一切情狀，尤應注意該條各
    款所列事項，以為量刑標準，本條所謂『犯罪之情狀可憫恕』
     ，自係指裁判者審酌第57條各款所列事項以及其他一切與
    犯罪有關之情狀之結果，認其犯罪足堪憫恕者而言，惟其審
    認究係出於審判者主觀之判斷，為使其主觀判斷具有客觀妥
    當性，宜以『可憫恕之情狀較為明顯』為條件，故特加一『顯 
    』字，用期公允；三、依實務上見解，本條係關於裁判上減
    輕之規定，必於審酌一切之犯罪情狀，在客觀上顯然足以引
    起一般同情，認為縱予宣告法定最低刑度猶嫌過重者，始有
    其適用（最高法院38年台上字第16號、45年台上字第1165號
     、51年台上字第899號判例），乃增列文字，將此適用條件
    予以明文化」。故刑法第59條之酌量減輕其刑，必須犯罪另
    有特殊之原因與環境等在客觀上足以引起一般同情，認為即
    予宣告法定低度刑期猶嫌過重者，始有其適用。此所謂法定
    最低度刑，固包括法定最低本刑，惟遇有其他法定減輕之事
    由者，則應係指適用其他法定減輕事由減輕其刑後之最低度
    刑而言。倘被告別有法定減輕事由者，應先適用法定減輕事
    由減輕其刑後，猶認其犯罪之情狀顯可憫恕，即使科以該減
    輕後之最低度刑仍嫌過重者，始得適用刑法第59條規定酌量
    減輕其刑。查本案被告正值青壯，不思循正當途徑賺取所需
     ，竟僅因缺錢花用即販賣第二級毒品甲基安非他命以牟利
    ，戕害他人身心健康，且助長吸毒者犯罪，引起社會治安犯
    罪問題，依其犯罪情節，實不宜輕縱，難認有何特殊之原因
    與環境，客觀上足以引起一般同情。況且，被告所犯販賣第
    二級毒品未遂罪之法定本刑，經依刑法第25條第2項、毒品
    危害防制條例第17條第2項等規定遞減輕其刑後，並無何即
    使科以該減輕後之最低刑度仍嫌過重之情形，認無依刑法第
    59條規定遞酌減其刑之必要。被告上訴及辯護人辯護意旨以
    被告始終坦承犯行，犯後態度良好，有心悔改，且無犯毒品
    前科 ，係因被告所開設之餐廳生意不好，並欲戒除吸食毒
    品之習慣，想將剩餘之甲基安非他命販售補貼餐廳成本及生
    活之用，請求依刑法第59條酌量減輕其刑從輕量刑云云，並
    非可採 。
四、原審本於同上見解，認定被告前揭犯行，罪證明確，適用毒
    品危害防制條例第4條第2項、第6項、第17條第2項，刑法第
    11條、第25條第2項等規定，並審酌被告明知毒品戕害人之
    身心健康至鉅，且危害社會秩序，仍漠視毒品之危害性，而
    著手販賣毒品予他人，若其所為既遂，勢必助長毒品流通，
    自應非難；惟念被告犯後自始均坦承犯行，並考量其犯行幸
    為警及時查獲而所生之危害程度，再兼衡其本案販賣之動機
     、目的、手段、情節，及其自陳專科畢業之智識程度，於
    本案查獲時係從事服務業且小康之家庭經濟狀況（見偵卷第
    6 頁) 暨素行等一切情狀，判處有期徒刑2年。並就沒收敘
    明：㈠按查獲之第二級毒品，不問屬於犯罪行為人與否，均
    沒收銷燬之，毒品危害防制條例第18條第1項前段定有明文
    。扣案甲基安非他命3包（毛重3.7056公克，含3個塑膠袋及
    6張標籤重、淨重2.8756公克、取樣量0.0016公克、驗餘量2
    .8740公克），為查獲之第二級毒品，應依前揭規定沒收銷
    燬，而盛裝上開毒品之包裝袋，因與其上沾附之微量毒品難
    以析離，且無析離之實益與必要，應整體視為毒品宣告沒收
    銷燬；至鑑驗耗盡之毒品已滅失，自無庸再宣告沒收銷燬。
    ㈡扣案之HTC廠牌行動電話（含門號0000000000SIM卡1枚、IM
    EI碼1：000000000000000、IMEI碼2：000000000000000），
    為被告用以聯繫本案販賣毒品事宜所用之物，業據被告自承
    在卷（見原審卷二第29頁），爰依毒品危害防制條例第19條
    第1項之規定，不問屬於犯罪行為人與否，宣告沒收。其認
    事用法，核無違誤，量刑亦屬妥適。
五、被告上訴請求從輕量刑，並依刑法第59條酌減其刑云云。然
    查：㈠被告犯行並無特殊之原因與環境，客觀上不足以引起
    一般人之同情，難認其犯罪之情狀顯可憫恕，縱量處最低刑
    度仍嫌過重之情形，認無刑法第59條酌減其刑規定之適用，
    業經本院詳論於上（見理由欄貳三㈣）。㈡按關於刑之量定，
    係實體法上賦予法院得為自由裁量之事項，倘其未有逾越法
    律所規定之範圍，或濫用其權限，即不得任意指為違法（最
    高法院75年台上字第7033號判例意旨參照）。本件被告所犯
    毒品危害防制條例第4條第6項、第2項之販賣第二級毒品未
    遂罪，該毒品危害防制條例第4條第2項規定之法定刑為「無
    期徒刑或7年以上有期徒刑」，原審判決量刑時，業依刑法
    第25條第2項、毒品危害防制條例第17條第2項等規定遞減輕
    其刑（見理由欄貳三㈠㈡），且依刑法第57條規定而為衡酌，
    亦經本院詳述於前（見理由欄貳四），從而，原審判決之量
    刑並未逾越職權，亦未違反比例原則。綜上，本件被告上訴
    意旨猶執前詞指摘原判決不當，均為無理由，應予駁回。
六、被告經合法傳喚，無正當理由不到庭，爰不待其陳述，逕行
　　判決。 
據上論斷，應依刑事訴訟法第368條、第371條，判決如主文。
本案經檢察官何嘉仁提起公訴，檢察官陳正芬到庭執行職務。
中　　華　　民　　國　　109 　年　　4 　　月　　28　　日
                  刑事第三庭    審判長法　官  張惠立
　　　　　　　　　　　　　　　　　　　法  官  廖怡貞 
                                      法　官  張江澤
以上正本證明與原本無異。
如不服本判決，應於收受送達後20日內向本院提出上訴書狀，其
未敘述上訴之理由者並得於提起上訴後20日內向本院補提理由書
（均須按他造當事人之人數附繕本）「切勿逕送上級法院」。
                                      書記官  林明慧
中　　華　　民　　國　　109 　年　　4 　　月　　29　　日
附錄：本案論罪科刑法條全文　　　　　　　　　　　　　　　
毒品危害防制條例第4條
製造、運輸、販賣第一級毒品者，處死刑或無期徒刑；處無期徒
刑者，得併科新臺幣 2 千萬元以下罰金。
製造、運輸、販賣第二級毒品者，處無期徒刑或 7 年以上有期
徒刑，得併科新臺幣 1 千萬元以下罰金。
製造、運輸、販賣第三級毒品者，處 7 年以上有期徒刑，得併
科新臺幣 7 百萬元以下罰金。
製造、運輸、販賣第四級毒品者，處 5 年以上 12 年以下有期
徒刑，得併科新臺幣 3 百萬元以下罰金。
製造、運輸、販賣專供製造或施用毒品之器具者，處 1 年以上
7 年以下有期徒刑，得併科新臺幣 1 百萬元以下罰金。
前五項之未遂犯罰之。